臺灣桃園地方法院刑事判決
111年度訴字第568號
公  訴  人  臺灣桃園地方檢察署檢察官 
被      告  楊超賢


            黃韋達


            吳基弘




上列被告因傷害等案件，經檢察官提起公訴（110 年度調偵字第
995號），本院判決如下：
    主  文
楊超賢犯傷害罪，處拘役肆拾日，如易科罰金，以新臺幣壹仟元
折算壹日。
黃韋達犯傷害罪，處拘役參拾日，如易科罰金，以新臺幣壹仟元
折算壹日。
吳基弘被訴部分無罪。
    事  實
楊超賢與黃韋達為鄰居關係，渠等於民國109 年10月15日晚間10
時30分許，在桃園市○○區○○路000巷00號前，因故起口角爭執，
楊超賢竟基於傷害之犯意，徒手毆打黃韋達之臉部及身體，致黃
韋達受有左上眼臉及鼻部挫擦傷、左胸、右食指挫傷等傷害，黃
韋達亦基於傷害之犯意，徒手毆打楊超賢，致楊超賢受有後頸、
右上臂、右肘、左膝及左側第二趾擦傷、左大腿及左小腿挫瘀傷
、下唇及左頰黏膜挫擦傷等傷害
    理  由
甲、有罪部分
壹、認定犯罪事實所憑之證據及理由 
一、被告黃韋達部分：
    上開犯罪事實，業據被告黃韋達於警詢、偵訊及本院審理時
    坦承不諱（見臺灣桃園地方檢察署109年度偵字第37118號卷
    【下稱偵卷】第37頁至第40頁，臺灣桃園地方檢察署110年
    度調偵字第995號卷【下稱調偵卷】第33頁至第34頁，本院1
    11年度訴字第568號卷【下稱本院卷】第176頁），核與證人
    即告訴人楊超賢證述之情節相符（見偵卷第9頁至第12頁、
    第13頁至第16頁、第95頁至第97頁，調偵卷第25頁至第26頁
    ，本院卷第91頁至第100頁、第155頁至第160頁），且有證
    人楊超賢之國軍桃園總醫院附設民眾診療服務處診斷證明書
    、傷勢照片及國軍桃園總醫院111年6月28日醫桃企管字第11
    10007181號函暨檢附之病歷資料在卷可稽（見偵卷第57頁、
    第101頁，本院卷第33頁至第47頁），足認被告黃韋達前開
    任意性之自白與事實相符，堪以採信。
二、被告楊超賢部分：
    訊據被告楊超賢矢口否認有何傷害犯行，辯稱：伊於上揭時
    、地與黃韋達發生口角爭執，黃韋達就揮拳打伊，伊當下只
    有保護自己，不知道黃韋達傷勢如何而來云云。經查：
（一）被告楊超賢與告訴人黃韋達為鄰居關係，渠等於109年10
      月15日晚間10時30分許，因故發生口角爭執，嗣告訴人黃
      韋達於109年10月15日晚間11時44分許，前往國軍桃園總
      醫院附設民眾診療服務處急診，醫師診斷結果認有左上眼
      臉及鼻部挫擦傷、左胸、右食指挫傷之傷勢等情，為被告
      楊超賢所不否認（見偵卷第9頁至第12頁、第13頁至第16
      頁、第95頁至第97頁，調偵卷第25頁至第26頁，本院卷第
      91頁至第100頁、第155頁至第160頁），且據證人即告訴
      人黃韋達於警詢、偵訊、本院準備程序及審理時證述明確
      （見偵卷第37頁至第40頁，調偵卷第33頁至第34頁，本院
      卷第91頁至第100頁、第165頁至第168頁），並有證人黃
      韋達之國軍桃園總醫院附設民眾診療服務處診斷證明書及
      國軍桃園總醫院111年6月28日醫桃企管字第1110007181號
      函暨檢附之病歷資料在卷可稽（見偵卷第59頁，本院卷第
      53頁至第64頁），此部分事實首堪認定。
（二）被告楊超賢雖否認有動手毆打告訴人黃韋達乙節，惟查：
   1、證人即告訴人黃韋達於警詢時證稱：伊當時聽到外面有人
      在爭吵，就跑出去查看，發現是楊超賢在外面對伊的太太
      及吳基弘叫囂，伊上前阻擋，楊超賢就用手拉伊的嘴角，
      伊把楊超賢推開，楊超賢就衝上來抓住伊的衣領，很大力
      把伊拉過去，伊們相互絆倒，楊超賢先攻擊伊，伊後來去
      驗傷，有左側眼臉周圍及耳後挫擦傷，跟左胸挫傷、右食
      指挫傷、左膝部擦傷、頭部挫傷之傷害等語（見偵卷第37
      頁至第40頁），於偵訊時證稱：當時楊超賢衝過來跟伊發
      生扭打，是楊超賢先動手的，楊超賢先拉伊的嘴角等語（
      見調偵卷第33頁至第34頁），於本院準備程序時證稱：當
      天伊的妹夫楊碩堯晚上去倒垃圾時，聽到楊超賢在咒罵伊
      的小孩，回家後楊碩堯就跟伊的太太郭宸婷說這件事，郭
      宸婷便去找楊超賢理論，伊聽到他們在爭吵就出去看，結
      果楊超賢突然用手拉伊的嘴角，伊把楊超賢推出去，楊超
      賢惱羞成怒朝伊撲過來，伊們就發生拉扯，後來應該是腳
      絆到，兩個人一起摔在地上，伊被楊超賢壓在地上等語（
      本院卷第93頁至第94頁），於本院審理時證稱：當時楊超
      賢先拉伊的嘴巴，伊把楊超賢推開，楊超賢就腦羞衝過來
      ，拉伊的衣服跟身體，伊們相互拉扯，然後一起跌倒在地
      ，楊超賢把伊壓在地上，伊面向天空，看到楊超賢用手毆
      打伊的頭部，對伊的臉揮拳等語（見本院卷第165頁至第1
      68頁）。
   2、證人即同案被告吳基弘於警詢時證稱：伊當時看到楊超賢
      與黃韋達發生口角，楊超賢用手拉黃韋達的嘴角，黃韋達
      把楊超賢推開，楊超賢就向黃韋達揮拳等語（見偵卷第25
      頁至第27頁），於本院審理時證稱：楊超賢先出拳毆打黃
      韋達的臉部，黃韋達用手去撥開，楊超賢又朝黃韋達揮拳
      ，兩人才發生扭打等語（見本院卷第160頁至第164頁）。
   3、證人郭宸婷於本院審理時證稱：伊當時跟楊超賢發生口角
      爭執，黃韋達為了保護伊，就上前擋在伊的前面，楊超賢
      用手往黃韋達的嘴巴勾上去，黃韋達把楊超賢的手撥掉，
      楊超賢就對黃韋達的臉部揮拳，接著兩個人相互拉扯，然
      後一起跌在地上等語（見本院卷第147頁至第154頁）。
   4、觀諸上開證人所證述之內容，就被告楊超賢與證人黃韋達
      先發生口角爭執，被告楊超賢揮拳毆打證人黃偉達之臉頰
      ，兩人相互拉扯，然後一起跌坐在地等重要細節、經過，
      歷次證述內容均屬一致，且彼此間所述情節亦無何明顯歧
      異之處，茍非渠等親身經歷且記憶深刻之事，自無可能清
      楚證述，亦難憑空捏造編撰。又上開證人於本院審理時，
      均已具結擔保其證言之憑信性，衡情實無甘冒偽證罪刑罰
      之風險，虛編不實證詞以誣陷被告之必要。是本院審酌上
      開證人就同一事實先後各接受不同司法人員訊問，猶能對
      本案案發經過為內容相符之證述，並無何重大明顯矛盾之
      處，足見其等於偵查抑或本院審理時所言應非虛妄，復細
      繹其證述內容亦無悖於事理之常，顯非臨時杜撰捏造，應
      是親身體驗之事實經過，方能為如上翔實之證述，是上開
      證人證述，至為可採。再者，證人黃韋達受有左上眼臉及
      鼻部挫擦傷、左胸、右食指挫傷等傷勢之事實，亦有國軍
      桃園總醫院附設民眾診療服務處診斷證明書在卷可稽（見
      偵卷第59頁），核與證人黃韋達、郭宸婷、吳基弘證稱證
      人黃韋達遭被告楊超賢毆打臉部，然後彼此相互拉扯之傷
      勢部位相符，可證被告楊超賢確有於上開時、地與證人黃
      韋達發生口角爭執，進而徒手毆打證人黃韋達，並相互拉
      扯等情無訛，是被告楊超賢上開所辯，應無可採。至被告
      楊超賢雖聲請傳喚鄭秀枝之三女兒到庭作證，欲證明本案
      之事發經過，然本案事證已明，此部分自無調查之必要，
      併予敘明。
三、綜上所述，被告楊超賢、黃韋達上開傷害犯行，事證已臻明
　　確，其等犯行洵堪認定，均應予依法論科。
參、論罪科刑：
一、核被告楊超賢、黃韋達所為，均係犯刑法第277條第1項之傷
    害罪。被告楊超賢、黃韋達互相毆打對方之數舉動，均於密
    接之時地實施，而侵害同一法益，各行為之獨立性極為薄弱
    ，依一般社會健全觀念，在時間差距上難以強行分開，刑法
    之評價上以視為數個舉動之接續施行，合為包括之一行為予
    以評價，均應認屬接續犯。
二、爰審酌被告楊超賢、黃韋達因細故發生口角爭執，竟不思以
    正當、理性途徑解決糾紛，率爾徒手互毆對方，致彼此受有
    身體上傷害，顯未能尊重他人身體、健康權益，亦欠缺情緒
    管理及自我控制能力，犯罪動機及目的難謂正當，所為應予
    非難；又被告楊超賢犯後飾詞狡辯，空言否認犯行，態度非
    佳，被告黃韋達坦承犯行，態度尚可，惟渠等迄至本院言詞
    辯論終結時止，仍未達成和解，暨斟酌被告楊超賢於本案所
    受傷勢較為嚴重，兼衡其等智識程度及家庭經濟狀況等一切
    情狀，分別量處如主文所示之刑，並諭知易科罰金之折算標
    準，以資懲儆。
三、不另為無罪部分
（一）公訴意旨另以：被告楊超賢於上開時、地，基於毀損之犯
      意，拉扯告訴人黃韋達衣服、眼鏡，造成告訴人黃韋達之
      衣服、眼鏡毀損，因認被告楊超賢此部分涉犯刑法第354
      條之毀損罪嫌云云。
（二）按犯罪事實應依證據認定之，無證據不得認定犯罪事實；
      檢察官就被告犯罪事實，應負舉證責任，並指出證明之方
      法；倘其所提出之證據，不足為被告有罪之積極證明，或
      其指出證明之方法，無法說服法院以形成被告有罪之心證
      者，應貫徹無罪推定原則，諭知無罪之判決，刑事訴訟法
      第154條第2項、第161條第1項、第301條第1項分別定有明
      文。
（三）訊據被告楊超賢堅詞否認有何毀損犯行，並辯稱：伊不清
      楚黃韋達之衣服、眼鏡是怎麼損壞的等語。經查，證人黃
      韋達於警詢時雖指稱：衣服是遭被告楊超賢拉破，眼鏡是
      楊超賢打伊的時候弄壞的等語（見偵卷第38頁），然於本
      院準備程序時改稱：楊超賢的太太有拿拖鞋打伊的臉，伊
      不確定眼鏡是不是那時候壞掉的等語（見本院卷第94頁）
      ，於本院審理時證稱：伊的眼鏡跟衣服都有壞掉，但不知
      道是如何損壞的等語（見本院卷第167頁），可見證人黃
      韋達對於被告楊超賢是如何為毀損犯行乙節，有前後陳述
      不一致之情形。又證人鄭秀枝於本院審理時證稱：伊沒看
      到也不知道黃韋達的眼鏡、衣服是怎麼壞掉的等語（本院
      卷第139頁），證人楊碩堯於本院審理時僅泛稱：黃韋達
      的衣服、眼鏡是因為發生衝突才壞掉的等語（見本院卷第
      145頁），證人郭宸婷於本院審理時則證稱：伊知道黃韋
      達的衣服、眼鏡有損壞，但沒有親眼看到是如何損壞等語
      （見本院卷第151頁），顯見在場之人均無法清楚證明被
      告楊超賢有何毀損犯行，是被告楊超賢究竟是如何毀損證
      人黃韋達之衣服、眼鏡，除證人黃韋達之單一指述外，並
      無其他證據足以補強之，要難遽認被告楊超賢確有公訴人
      所指之毀損犯行，然公訴意旨既認此部分與被告楊超賢所
      為上開傷害犯行，具有裁判上一罪關係，就此部分爰不另
      為無罪之諭知。
乙、無罪部分
一、公訴意旨略以：被告吳基弘於109年10月15日晚間10時30分
    許，在桃園市○○區○○路000巷00號前，與告訴人楊超賢發生
    口角爭執，竟與同案被告黃韋達共同基於傷害之犯意聯絡，
    徒手毆打告訴人楊超賢，致告訴人楊超賢受有後頸、右上臂
    、右肘、左膝及左側第二趾擦傷、左大腿及左小腿挫瘀傷、
    下唇及左頰黏膜挫擦傷等傷害。因認被告吳基弘涉犯刑法第
    277條第1項之普通傷害罪等語。
二、按犯罪事實應依證據認定之，無證據不得認定其犯罪事實；
    又不能證明被告犯罪者，應諭知被告無罪之判決，刑事訴訟
    法第154條第2項、第301條第1項分別定有明文。而事實之認
    定，應憑證據，如未發現相當證據或證據不足以證明，自不
    能以推測或擬制之方法，為裁判基礎（最高法院40年台上字
    第86號判例意旨參照）。再認定不利於被告之事實，須依積
    極證據，苟積極證據不足為不利於被告事實之認定時，即應
    為有利於被告之認定，更不必有何有利之證據；又所謂「積
    極證據足以為不利被告事實之認定」係指據為訴訟上證明之
    全盤證據資料，在客觀上已達於通常一般之人均不致於有所
    懷疑，而得確信被告確曾犯罪之程度，若未達到此一程度，
    而有合理懷疑之存在時，即無從為有罪之認定（最高法院30
    年上字第816號及76年台上字第4986號判例意旨參照）。
三、公訴意旨認被告吳基弘涉犯刑法第277條第1項之普通傷害犯
    嫌，無非係以被告吳基弘之供述、證人即告訴人楊超賢之證
    述以及國軍桃園總醫院附設民眾診療服務處診斷證明書等件
    ，為其主要論據。
四、訊據被告吳基弘堅詞否認有何傷害犯行，並辯稱：伊當時只
    是為了保護鄭秀枝，避免鄭秀枝被傷害，才會擋在楊超賢的
    前方，伊沒有動手傷害楊超賢等語。經查：
（一）證人即告訴人楊超賢於警詢時證稱：伊當時發現車輛排氣
      管遭人倒入不明液體，伊就下車大喊「你在我排氣管倒什
      麼東西阿」，吳基弘就從神壇出來打伊的臉部兩拳等語（
      見偵卷第10頁），於偵訊時證稱：吳基弘有打伊的嘴角及
      眼角等語（見調偵卷第25頁至第26頁），於本院準備程序
      時證稱：吳基弘朝伊的左臉頰搥了好幾拳等語（見本院卷
      第96頁），是證人楊超賢上開證述，顯有前後不一致之情
      形，已難盡信屬實。
（二）又被告吳基弘並未動手攻擊證人楊超賢乙節，業據證人鄭
      秀枝於本院審理時證稱：楊超賢想要打伊，吳基弘就把楊
      超賢推開，吳基弘並沒有動手打楊超賢等語（見本院卷第
      137頁至第140頁），證人楊碩堯於本院審理時證稱：因為
      楊超賢一直想對鄭秀枝動手，有用手比鄭秀枝，吳基弘要
      保護鄭秀枝，就把楊超賢的手撥開，吳基弘並沒有對楊超
      賢有其他攻擊行為等語（見本院卷第141頁至第147頁），
      證人郭宸婷於本院審理時證稱：因為楊超賢要對鄭秀枝動
      手，吳基弘就出來阻擋等語明確（見本院卷第147頁至第1
      54頁），且上開證人所述互核相符，足徵被告吳基弘上開
      所辯屬實。
五、綜上所述，本件公訴人所舉事證，無法說服本院形成被告吳
    基弘有罪之心證。此外，復查無其他積極證據足資證明被告
    吳基弘確有傷害犯行，揆諸前開說明，自應為被告吳基弘無
    罪之諭知，以昭審慎。
據上論斷，應依刑事訴訟法第299 條第1 項前段、第301 條第1
項，判決如主文。
本案經檢察官朱啟仁、袁維琪提起公訴，檢察官張建偉到庭執行
職務。
中　　華　　民　　國　　111 　年　　10　　月　　27　　日
                  刑事第十八庭審判長法  官  陳囿辰
                                    法  官  羅文鴻
                                    法  官  姚懿珊 
以上正本證明與原本無異。
如不服本判決應於收受判決後20日內向本院提出上訴書狀，並應
敘述具體理由。其未敘述上訴理由者，應於上訴期間屆滿後20日
內向本院補提理由書(均須按他造當事人之人數附繕本)「切勿逕
送上級法院」。 
　　　　　　　　　　　　　　　      書記官　張妤安
中　　華　　民　　國　　111 　年　　10　　月　　28　　日
附錄論罪科刑法條：
中華民國刑法第277條
傷害人之身體或健康者，處5年以下有期徒刑、拘役或50萬元以
下罰金。
犯前項之罪，因而致人於死者，處無期徒刑或7年以上有期徒刑
；致重傷者，處3年以上10年以下有期徒刑。